【裁判字號】    89,台上,4093
【裁判日期】    890713
【裁判案由】    偽造有價證券
【裁判全文】
最高法院刑事判決                              八十九年度台上字第四○九三號
    上   訴   人  台灣高等法院台中分院檢察署檢察官
    上訴人即被告  甲○○
右上訴人等因被告偽造有價證券案件，不服台灣高等法院台中分院中華民國八十七年
五月十一日第二審判決（八十六年度上訴字第二三二八號，起訴案號：台灣台中地方
法院檢察署八十五年度偵字第一六八五一、一九一二○號），提起上訴，本院判決如
左：
    主  文
原判決撤銷，發回台灣高等法院台中分院。
    理  由
本件原判決認定上訴人即被告甲○○意圖供行使之用，於民國八十一年二月一日先在
台中市某處偽造其父親陳永爐簽名一枚為共同發票人之新台幣（下同）四十六萬九千
九百八十元本票乙紙，及在契約書（附條件買賣）上之連帶保證人處及對保欄偽簽陳
永爐署押二枚，並於同日在台中市被告所開之店內出示不知情之總福汽車股份有限公
司（下稱總福公司，設台中縣大里市○○路）業務員鄭品聰，且向鄭品聰誆稱已取得
其父陳永爐同意而委請不知情之鄭品聰在台中市某處代為刻「陳永爐」之印章一枚，
而於八十一年二月二日在總福公司內，由鄭品聰代為用印在上開本票（印文一枚）及
契約書（印文二枚）後，將本票及契約書交付總福公司據以行使，辦理附條件買賣契
約，足生損害於陳永爐及總福公司。又因積欠八十三年至八十四年間之ＫＴＶ消費帳
款，復另行起意，意圖供行使之用，而於八十四年五月十八日，先在台中市某處偽造
陳永爐之簽名署押一枚，以其為共同發票人之八十五萬元本票乙紙（到期日為八十四
年十二月三十一日），而於同日在台中市○○路○段二一一號「豪上豪ＫＴＶ」內交
付林雪玉（起訴書誤載為趙致豪）而行使，足生損害於陳永爐、林雪玉，林雪玉嗣將
上開本票交由其子趙致豪聲請本票裁定等情，因而撤銷第一審論處被告意圖供行使之
用，而偽造有價證券（累犯）罪刑；又意圖供行使之用，而偽造有價證券（累犯）罪
刑之判決，駁回被告在第二審之上訴，固非無見。
惟查：(一)按累犯之成立，以曾受有期徒刑之執行完畢，或受無期徒刑或有期徒刑一部
之執行而赦免後，五年以內再犯有期徒刑以上之罪為要件，刑法第四十七條定有明文
。本件依原判決認定之事實，被告先後兩次偽造有價證券之時間，分別在在八十一年
二月一日及八十四年五月十八日，而在該二次犯行之前五年內，被告未曾受有期徒刑
之執行完畢，有刑案資料查註紀錄表可憑。雖被告曾於八十四年因犯贓物罪，經台灣
台中地方法院判處有期徒刑三月確定，於同年八月二十三日易科罰金執行完畢，惟該
案執行完畢之時間，乃在本件所犯偽造有價證券行為之後，核與累犯之要件不合，乃
原判決卻以被告受有前開贓物罪之執行完畢，據為累犯之認定，即有適用法則不當之
違法。(二)證人即總福公司業務員鄭品聰於原審證稱：「我只是聽被告說他父親有同意
，叫我可以打電話給其父，我才打，陳永爐接電話說『好啦！』，意思同意他兒子簽
此本票」（見原審卷第三十四頁背面），原判決對鄭品聰上開有利被告之證言何以不
足採信，並未說明其理由，尚嫌理由不備。(三)原判決維持第一審諭知原判決附表一編
號３以陳永爐名義所偽造發票日八十一年一月三十一日、面額四十六萬九千九百八十
元之本票一張，及原判決附表二以陳永爐名義所偽造發票日八十四年五月十八日、票
號00000000號、面額八十五萬元之本票一張沒收之判決。惟上開二張本票其
發票人名義，除陳永爐外，尚有其他真正之共同發票人（見偵字第一六八五一號卷第
十一頁、偵字第三四一九號卷第十二頁背面），則該二張本票，除陳永爐名義部分外
，其餘部分因另為真正發票人所簽發，自不得宣告沒收，原判決維持第一審諭知陳永
爐名義簽發之上開本票各一張沒收之判決，即難謂當。檢察官及被告上訴意旨，分別
執以指摘原判決違法，非無理由，應認有撤銷發回更審之原因。
據上論結，應依刑事訴訟法第三百九十七條、第四百零一條，判決如主文。
中      華      民      國    八十九    年      七      月     十三     日
                              最高法院刑事第十一庭
                                  審判長法官  莊  登  照
                                        法官  洪  明  輝
                                        法官  蔡  清  遊
                                        法官  黃  一  鑫
                                        法官  林  秀  夫
      右正本證明與原本無異
                                              書  記  官
中      華      民      國    八十九    年      七      月     二十     日


司法院資訊處製作；財團法人民間司法改革基金會備份。
